臺灣臺北地方法院民事簡易判決
110年度北簡字第15094號
原      告  侯惠芹  

訴訟代理人  彭國書律師
被      告  彭健禮  
訴訟代理人  彭斐君  
上列當事人間請求修復漏水等事件，本院於中華民國110年11月2
日言詞辯論終結，本院判決如下︰
　　主    文
被告應將其所有之門牌號碼臺北市○○區○○○路○段○○○號十二樓房
屋漏水區域修繕至原告所有之臺北市○○區○○○路○段○○號十一樓之
一房屋不漏水之狀態。
被告應給付原告新臺幣玖萬參仟元，及自民國一百一十年四月九
日起至清償日止，按週年利率百分之五計算之利息。
訴訟費用由被告負擔七分之五，餘由原告負擔。
本判決原告勝訴部分得假執行，但被告如以新臺幣壹拾捌萬捌仟
伍佰元為原告預供擔保，得免為假執行。
原告其餘假執行之聲請駁回。
    事實及理由
一、本件被告經合法通知，未於言詞辯論期日到場，核無民事訴
    法第386 條各款所列情形，爰依原告聲請，由其一造辯論而
    為判決。
二、原告主張：原告為門牌號碼臺北市○○區○○○路0段00號11樓之
    1房屋（下稱系爭11樓房屋）之所有權人，被告為門牌號碼
    臺北市○○區○○○路0段00號12樓房屋（下稱系爭12樓房屋）之
    所有權人，兩造為同一大樓之上下樓層鄰居，系爭12樓房屋
    為該址大樓之頂樓房屋，自民國90年起即有漏水現象，當時
    損壞系爭11樓房屋之天花板，經原告反映後，被告之父立刻
    修繕即停止漏水，其後19年間未有漏水情形，足徵系爭11樓
    房屋天花板滲水係系爭12樓房屋漏水所致。詎至109年2月間
    ，系爭12樓房屋管線又再度漏水，導致系爭11樓房屋天花板
    滲漏，內部裝潢亦因此損壞，必須裝設接水盤以避免損害擴
    大，嗣被告109年3月因身體有恙入住安養中心
　　，未再使用系爭12樓房屋後，方停止漏水，顯見系爭11樓房
    屋天花板滲水係被告使用系爭12樓房屋所致。豈料110年1月
    14日，被告搬回系爭12樓房屋並開始使用後，又再度發生漏
    水現象，大量汙水下流導致系爭11樓房屋天花板再次損壞，
    甚至樓層板與牆面皆有嚴重滲水、變色、油漆剝落、散發臭
    味等現象，且因被告未及時修繕，漏水面積相較於109年漏
    水更形嚴重，致使原告必須花費大量人力與物力拆除家中天
    花板以裝設接水盤，而接水盤所無法收集之廢水，則必須以
    多個水桶承接，廢水滴落房間之木製地板以及油漆壁面，更
    造成漏水處之房間完全無法使用，原告因此被壓縮生活空間
　　，必須日日忍受伴隨汙水之氣味。系爭11樓房屋已修復費用
    為新臺幣(下同)63,000元；又原告長期忍受鄰居髒臭不堪之
    廢水，並因此壓縮生活空間，有害原告之精神與身體健康，
    並影響原告居住生活品質甚鉅，對原告居住安寧之人格法益
    有重大侵害，併請求被告賠償精神慰撫金100,000元，共計1
    63,000元，爰提起本件訴訟等語，並聲明：㈠被告應將其所
    有系爭12樓房屋漏水區域加以修繕至不再漏水至原告所有系
    爭11樓房屋為止。㈡被告應給付原告163,000元，及自起訴狀
    繕本送達翌日起至清償日止，按週年利率5%計算之利息。㈢
    願供擔保請准宣告假執行。
三、原告主張其為系爭11樓房屋之所有權人，被告為系爭12樓房
    屋之所有權人，因系爭12樓房屋漏水，造成系爭11樓房屋天
    花板損害等情，業據原告提出系爭12樓房屋修繕估價單、系
    爭11樓房屋漏水毀損照片等件在卷為證（見本院卷第23至31
    頁），被告經合法通知，未於言詞辯論期日到場，亦未提出
    書狀作何聲明或陳述以為爭執，依民事訴訟法第280條第3項
    前段準用同法條第1項，視同自認，堪信原告主張之上開事
    實為真實。
四、本院得心證之理由：
　㈠按所有人對於妨害其所有權者，得請求除去之；又各共有人
    對於第三人，得就共有物之全部為本於所有權之請求，民法
    第767條第1項中段、第821條前段分別定有明文。經查，原
    告係系爭11樓之所有權人，權利範圍為二分之一等情，業據
    本院依職權調閱系爭11樓建物登記第一類謄本在卷可稽，又
　　被告既為系爭12樓房屋之所有權人，自應善盡其維護義務，
    惟被告屋內未適時修補，致排水滲漏至原告房屋，顯已妨害
    原告對於原告房屋所有權之行使，揆諸前揭規定，是原告本
    於其為原告房屋所有權人之權利，請求被告將系爭12樓房屋
    修繕至不漏水，自屬有據。
  ㈡次按因故意或過失，不法侵害他人之權利者，負損害賠償責
    任；又土地上之建築物或其他工作物所致他人權利之損害，
    由工作物之所有人負賠償責任。但其對於設置或保管並無欠
    缺，或損害非因設置或保管有欠缺，或於防止損害之發生，
    已盡相當之注意者，不在此限，民法第191條第1項定有明文
　　。所謂設置有欠缺，係指土地上之建築物或其他工作物，於
    建造之初即存有瑕疪而言。所謂保管有欠缺，係指於建造後
    未善為保管，致其物發生瑕疪而言（最高法院50年台上字第
    1464號裁判要旨參照）。再按負損害賠償責任者，除法律另
    有規定或契約另有訂定外，應回復他方損害發生前之原狀；
    第1項情形，債權人得請求支付回復原狀所必要之費用，以
    代回復原狀；不能回復原狀或回復顯有重大困難者，應以金
    錢賠償其損害，民法第213條第1項、第3項及第215條分別定
    有明文。查原告系爭11樓房屋內之天花板等處滲漏水係因被
    告所有系爭12樓房屋之滲漏所致；而被告係系爭12樓房屋之
    所有權人，其維護及修繕，均係被告之義務，已如前述，惟
    因被告未盡其修繕義務，致原告系爭11樓房屋受有上開損害
　　，亦已敘明如前，堪認兩者間存有相當因果關係，是被告自
    應就原告所受損害，負賠償責任。又原告主張其109年漏水
    支出修繕費用11,000元、110年2月2日因被告拒絕修繕漏水
　　，原告需裝設接水盤防止損害擴大，支出施工費用26,000元
　　，110年2月25日因漏水狀況加劇，需加大接水盤，並將廢水
    引流至陽台，而支出費用26,000元，共63,000元等情，業據
    其提出系爭11樓房屋之漏水照片及修繕單據在卷為憑（見本
    院卷第25頁至第31頁、第35至37頁），而本院於110年9月29
    日請被告提出答辯狀，被告於110年10月17日收受後，迄未
    表示意見予以爭執，且其所載修繕項目經核與原告所主張系
    爭11樓房屋受損情形，及系爭11樓房屋漏水毀損照片所示情
    形大致相符，應屬系爭11樓房屋回復原狀之必要方法，是原
    告請求被告給付其支出之修繕費用63,000元，洵屬有據。
  ㈢再按不法侵害他人之身體、健康、名譽、自由、信用、隱私
　　、貞操，或不法侵害其他人格法益而情節重大者，被害人雖
    非財產上之損害，亦得請求賠償相當之金額，民法第195條
    第1項前段定有明文；又不法侵害他人居住安寧之人格利益
　　，如其情節重大，被害人非不得依民法第195條第1項規定請
    求賠償相當之金額(最高法院92年度台上字第164號判決意旨
    參照)。而民法第195條第1項所謂「相當之金額」，應斟酌
    加害人與被害人雙方之身分、資力與加害程度，及其他各種
    情形核定之(最高法院47年台上字第1221號、51年台上字第2
    23號判決參照)。查原告因被告未妥善維護、管理其所有之
    系爭12樓房屋，導致原告所有之系爭11樓房屋漏水並受有損
    害等情，業如前述，而觀諸原告所提系爭11樓房屋漏水毀損
    照片（參見本院卷第25至31頁），可見系爭11樓房屋確因天
    花板滲漏水而有樓層板與牆面變色、油漆剝落、天花板損壞
    等情形，堪認已足影響原告生活居住品質，超越一般人於社
    會生活中所能容忍之程度，造成原告精神上之痛苦，侵害原
    告居住權及居住安寧之人格法益，且情節重大，是原告依上
    開規定請求非財產上損害賠償，洵屬正當。本院審酌被告不
    法侵害之情節、期間，原告在進行修復時亦需承受施工所帶
    來之侵害，精神上受有相當之痛苦，及兩造之身分、地位、
    經濟狀況等一切情狀，認原告請求被告賠償精神慰撫金30,
　　000元為適當。逾此範圍之金額，即屬無據。
　㈣準此，原告得請求被告給付之損害賠償總額為93,000元（計
    算式：63,000＋30,000＝93,000）。
五、綜上所述，原告提起本件訴訟，請求被告將其所有系爭12樓
    房屋漏水區域加以修繕至原告所有系爭11樓房屋不漏水之狀
    態，並給付原告93,000元，及自起訴狀繕本送達翌日即110
    年4月9日起至清償日止，按週年利率5%計算之利息，為有理
    由，應予准許。逾此部分之請求則無理由，應予駁回。
六、本件原告勝訴部分，係就民事訴訟法第427條適用簡易程序
    所為被告敗訴之判決，依同法第389條第1項第3款規定，應
    依職權宣告假執行。並依同法第392條第2項規定，依職權宣
    告被告於預供擔保後，得免為假執行。至原告敗訴部分，其
    假執行之聲請失所附麗，應一併駁回之。 　　
七、訴訟費用負擔之依據：民事訴訟法第79條。
中　　華　　民　　國　　110 　年　　11　　月　　16　　日
　　　　　　　         　臺北簡易庭  
　　　　　　　　　            法    　官　郭美杏
以上正本係照原本作成。
如不服本判決，應於判決送達後20日內向本院（臺北市○○○路
0 段000 巷0 號）提出上訴狀。（須按他造當事人之人數附繕本
）。如委任律師提起上訴者，應一併繳納上訴審裁判費。
中　　華　　民　　國　　110 　年　　11　　月　　16　　日
            　　　　　　　　　書　記　官  林玗倩